【裁判字號】    98,簡上,1041
【裁判日期】    990312
【裁判案由】    妨害兵役
【裁判全文】
臺灣桃園地方法院刑事判決            98年度簡上字第1041號
上  訴  人
即  被  告  甲○○
上列上訴人即被告因妨害兵役案件，不服民國98年9 月14日本院
98年度壢簡字第2334號第一審刑事簡易判決（聲請簡易判決處刑
案號：98年度偵字第15862 號），提起上訴，本院管轄之第二審
合議庭判決如下：
    主  文
上訴駁回。
    事實及理由
一、本案經本院審理結果，認第一審以被告甲○○後備軍人意圖
    避免召集處理，居住處所遷移，無故不依規定申報，致使教
    育召集令無法送達，累犯，適用妨害兵役治罪條例第10條第
    1 項第3 款、第3 項、第6 條第1 項，刑法第11條前段、第
    47條第1 項、第41條第1 項前段，判處有期徒刑4 月，如易
    科罰金，以新臺幣1 千元折算1 日，經核其認事用法均無違
    誤，量刑亦屬妥適，應予維持，除事實理由欄一第4 行應更
    正為「於97年3 月16日」執行完畢；事實理由欄二第7 行應
    更正為曾有「妨害自由」之前科，其餘並引用如附件第一審
    刑事簡易判決書所記載之犯罪事實、證據及理由。
二、被告上訴意旨略以：原審量刑過重，伊於97年3 月17日徒刑
    執行完畢後即因工作關係，居住於桃園市○○○路住所，並
    無意圖避免召集處理，雖未居住桃園縣平鎮市○○路之戶籍
    地，但假日時常返家，且父母及其他家人皆居住此處，各種
    文件均得以收受，應無「教育召集令」無法送達之情形云云
    。經查，本案教育召集令曾由平鎮分局巡佐洪百揆會同桃園
    縣平鎮市山峰里里長吳聲灶於98年5 月28日20時20分、同年
    5 月30日14時30分，先後二次持往被告戶籍地欲為送達，惟
    因被告行方不明，為警局列管人口，經詢問居住在相同戶籍
    地之被告父母親，均稱無法聯絡被告，遂於同年5 月30日在
    被告住址信箱明顯處張貼通知書，請被告返家後速至桃園縣
    政府警察局平鎮分局平鎮派出所領取，但未前往領取等各情
    ，有卷附教育召集令、交付情形紀錄表、照片可稽。又被告
    於警詢時自承：伊戶籍地與教育召集令上所載相同，教召當
    時伊在工作，是晚上在酒店帶小姐，所以伊母親無法聯絡伊
    等語，核與員警持教育召集令送達至被告戶籍地時，其父母
    稱無法聯絡被告之情節相符，足認被告實際並未居住在戶籍
    地，且被告之父母亦無法聯繫被告，被告確有居住處所遷移
    ，無故不依規定申報，致使教育召集令無法送達之事實無訛
    。被告既具有後備軍人身分而應接受教育召集處理，竟仍不
    依規定申報居住處所遷移，亦未告知同住在戶籍地之親人其
    聯絡方式及現住處所，抑或委託居住在該等處所之親人代收
    轉交，藉此長期隱匿個人行蹤致遍尋無著而無法送達教育召
    集令，可見被告確有脫免國家法令所課與應接受召集義務之
    意，其主觀上具有意圖避免召集處理之情，洵堪認定。被告
    上訴意旨主張無意圖避免召集處理云云，係事後畏罪卸責之
    詞，不足採信。原審認被告犯行明確，予以論罪科刑，認事
    用法及量刑均無不當。本件被告上訴，執前詞指摘原判決不
    當，為無理由，應予駁回。
三、被告經本院合法傳喚，無正當理由不到庭，爰不待其到庭陳
    述，逕行判決，附此敘明。
據上論斷，依刑事訴訟法第455 條之1 第1 項、第3 項、第371
條、第368 條、第373 條，判決如主文。
本案經檢察官施昱廷到庭執行職務。
中    華    民    國    99    年    3     月    12    日
                  刑事第一庭  審判長法  官  曾家貽
                                    法  官  俞力華
                                    法  官  張瓊華
以上正本證明與原本無異。
不得上訴。
                                    書記官  李宜娟
中    華    民    國    99    年    3     月    12    日
附錄本案論罪科刑法條：
妨害兵役治罪條例第10條
後備軍人意圖避免召集處理有下列行為之一者，處 1 年以下有
期徒刑、拘役或科新臺幣 9 萬元以下罰金：
一、離營歸鄉無故不依規定報到，或重複申報戶籍者。
二、拒絕依規定調查，或體格檢查不到者。
三、居住處所遷移，無故不依規定申報者。
國民兵犯前項第 3 款之罪者，處六月以下有期徒刑、拘役或科
新臺幣 3 萬元以下罰金。
後備軍人犯第 1 項之罪或國民兵犯前項之罪，致使召集令無法
送達者，以意圖避免召集論；分別依第 5 條或第 6 條科刑。
妨害兵役治罪條例第6條
意圖避免教育召集或勤務召集，而有下列行為之一者，處 3 年
以下有期徒刑：
一、捏造免役、除役、轉役或免除召集原因者。
二、毀傷身體者。
三、拒絕接受召集令者。
四、應受召集，無故逾應召期限二日者。
五、使人頂替本人應召者。
無故不參加點閱召集，或意圖避免點閱召集，而有前項第一款至
第三款及第 5 款行為之一者，處 1 年以下有期徒刑、拘役或科
新臺幣 9 萬元以下罰金。
國民兵為避免應召集輔助軍事勤務犯第 1 項之罪者，處 3 年以
下有期徒刑。

司法院資訊處製作；財團法人民間司法改革基金會備份。
